【裁判字號】    99,交聲,1745
【裁判日期】    990720
【裁判案由】    聲明異議
【裁判全文】
臺灣高雄地方法院交通事件裁定        99年度交聲字第1745號
原處分機關  高雄市政府交通局
異  議  人
即受處分人  甲○○
上列異議人即受處分人因違反道路交通管理處罰條例事件，對於
高雄市政府交通局中華民國99年6 月7 日所為之處分（原處分：
高市交裁字第裁32-B00000000號），聲明異議，本院裁定如下：
    主  文
原處分撤銷。
甲○○普通重型機車駕駛人，駕駛普通重型機車經測試檢定酒精
濃度超過規定標準，壹年內不得考領普通重型機車駕駛執照，並
應接受道路交通安全講習。
    理  由
一、異議意旨略以：異議人即受處分人甲○○（下稱受處分人）
    於民國98年9 月2 日22時51分許，因酒後騎乘車牌號碼OUJ-
    189 號普通重型機車，行經高雄市○○○路與大福街40巷口
    時，為警攔查，並測得呼氣酒精濃度為每公升1.34毫克，員
    警即開單舉發，原處分機關並據而吊扣受處分人之職業聯結
    車駕駛執照，已影響受處分人之生計，為此就吊扣駕照部分
    依法聲明異議，請求撤銷原處分等語。
二、按汽車駕駛人，駕駛汽車經測試檢定酒精濃度超過規定標準
    者，處新臺幣（下同）1 萬5 千元以上6 萬元以下罰鍰，並
    當場移置保管該汽車及吊扣其駕駛執照1 年，並應接受道路
    交通安全講習，道路交通管理處罰條例第35條第1 項第1 款
    、第24條第1 項第2 款分別定有明文。而所謂酒精濃度超過
    規定之標準者，依道路交通安全規則第114 條第2 款之規定
    ，係指汽車駕駛人飲用酒類或其他類似物後其吐氣所含酒精
    濃度超過每公升0.25毫克或血液中酒精濃度超過0.05% 以上
    者。經查：本件受處分人甲○○於上揭時、地，因酒後騎乘
    普通重型機車行為，為警臨檢盤查，測得受處分人呼氣酒精
    濃度達每公升1.38毫克，依法開單舉發，並移送臺灣高雄地
    方法院檢察署檢察官偵辦，嗣經檢察官以受處分人觸犯刑法
    第185 條之3 之不能安全駕駛動力交通工具罪，以98偵字第
    27994 號聲請以簡易判決處刑，經本院以98年度審交簡字第
    4737號判決判處罰金新臺幣9 萬元，並諭知易服勞役之折算
    標準，以及受處分人上開交通違規，經原處分機關即高雄市
    政府交通局裁決處罰鍰4 萬5 千元，吊扣駕駛執照12個月，
    並施以道路交通安全講習等事實，為受處分人所不爭執，且
    有高雄市政府交通局高市交裁字第裁32-B00000000號違反道
    路交通管理事件裁決書、高雄市政府警察局高市警交字第B0
    0000000 號舉發違反道路交通管理事件通知單各1 份，以及
    上開聲請簡易判決處刑書、刑事簡易判決、臺灣高等法院被
    告前案紀錄表各1 份附卷可參，此部分事實均堪認定。
三、又汽車駕駛人，因違反本條例及道路交通安全規則之規定，
    受吊銷駕駛執照處分時，吊銷其持有各級車類之駕駛執照，
    道路交通管理處罰條例第68條定有明文，該規定係於94年12
    月14日修正公布，並於95年3 月1 日施行，而修正前該條原
    係規定：「汽車駕駛人，因違反本條例及道路交通安全規則
    之規定，受吊扣或吊銷駕駛執照處分時，吊扣或吊銷其持有
    各級車類之駕駛執照」，觀其修法意旨，係以「原條文將違
    規駕駛人所持有之各級車類駕駛執照一併吊扣或吊銷，失之
    過酷，影響人民工作及生活甚鉅」為由，而刪除吊扣駕駛人
    駕駛執照時，應吊扣駕駛人持有各級車類駕駛執照之規定，
    是依現行道路交通管理處罰條例，已無得吊扣駕駛人所持有
    他級駕駛執照之依據存在。從而，於為吊扣駕駛人駕駛執照
    之處分時，自僅得吊扣駕駛人違規時所駕駛該級車類之駕駛
    執照，以限制其繼續駕駛該級車類行駛道路之權利。本件受
    處分人於上開違規時，並無普通重型機器腳踏車駕駛執照，
    僅有聯結車職業駕駛執照，而原處分機關上開裁決所指應吊
    扣之駕駛執照，係指受處分人之聯結車職業駕駛執照乙節，
    有公路監理電子閘門證號查詢汽機車駕駛人資料2 紙以及高
    雄市政府交通局對違反道路交通管理事件不服裁決聲明異議
    案移送書1 份在卷可佐。然本件受處分人於上揭時、地既係
    酒後騎乘普通重型機車，依前揭規定，僅能吊扣其普通重型
    機器腳踏車駕駛執照12個月，尚無得逕行吊扣受處分人所持
    有他級駕駛執照之依據，原處分機關以受處分人有上開違規
    行為，裁處吊扣其聯結車職業駕駛執照，已難謂係適法之處
    分。又道路交通管理處罰條例第67條第6 項規定：「汽車駕
    駛人違反本條例規定，應受吊扣駕駛執照處分，於汽車駕駛
    人係無駕駛執照駕車者，在所規定最長吊扣期間內，不得考
    領駕駛執照。」，而受處分人係持用聯結車職業駕駛執照於
    酒後無照駕駛普通重型機車，已如前述，是受處分人並未持
    有普通重型機車駕駛執照可供吊扣，揆諸上開規定，對該吊
    扣駕駛執照之處罰，應裁處以禁止其在該規定最長吊扣期間
    內考領駕駛執照。原處分未審酌及此，就此部分逕為吊扣聯
    結車職業駕駛執照12個月，亦與道路交通管理處罰條例第35
    條第1 項第1 款、第67條第6 項、第68條等規定不合。
四、綜上所述，受處分人上開持用聯結車職業駕駛執照，於酒後
    騎乘普通重型機車之違規行為，原處分機關逕予吊扣其聯結
    車職業駕駛執照，於法未合，受處分人據以聲明異議，為有
    理由，原處分關於吊扣駕照部分應予撤銷，並由本院另為裁
    定如主文第2 項所示。至原處分裁處罰鍰4 萬5 千元，並指
    明該罰鍰部分不罰，以及施以道路交通安全講習部分，依行
    政罰法第26條第1 項之規定，該部分裁處於法並無違誤，惟
    原處分既經撤銷，本院自為處分時，仍就道路交通安全講習
    部分一併重新諭知，併此敘明。
五、據上論斷，應依道路交通管理處罰條例第87條第2 項，道路
    交通案件處理法第20條，裁定如主文。
中    華    民    國    99    年    7     月    20    日
                        交通法庭  法  官  陳芸珮
以上正本證明與原本無異。
如不服本裁定，應於收受送達後5 日內向本院提出抗告狀。
中    華    民    國    99    年    7     月    20    日
                                  書記官  蔡淑貞

司法院資訊處製作；財團法人民間司法改革基金會備份。
